臺灣高等法院刑事裁定
                                     108年度抗字第2121號
抗  告  人
即受 刑 人  陳俊甫

                    籍設新北市○○區○○路00號0 樓（新北○○○○○○○○○）
                    （現於法務部○○○○○○○○○○○執行）
上列抗告人即受刑人因聲請定其應執行刑案件，不服臺灣臺北地
方法院中華民國108年11月22日裁定（108年度聲字第2361號），
提起抗告，本院裁定如下：
    主  文
抗告駁回。
    理  由
一、原裁定意旨略以：受刑人甲○○前因竊盜等案件，共3 罪，經
    先後判決確定在案，且各該罪均係在附表編號1 所示之罪於
    民國108年4月29日判決確定前所犯，並以原審法院為其犯罪
    事實最後判決法院等情，有各該判決及本院被告前案紀錄表
    在卷可參，是檢察官聲請定其應執行之刑，經原審法院審核
    認聲請為正當。而該院定應執行刑，不得逾越刑法第51條第
    5 款所定法律之外部界限，即不得重於附表編號1至3所示罪
    刑之總合（即有期徒刑1年1月）。爰依刑法第51條第5 款、
    第53條規定，本於罪責相當之要求，在上開外部性界限範圍
    內，綜合審酌受刑人所犯如附表所示之3罪，1罪為違反毒品
    危害防制條例案件，另2罪均為竊盜案件，侵害法益分別為
    受刑人本身之身體健康及他人財產法益，又附表編號1至2與
    編號3之犯罪時間相距未滿1年，兼衡其於上開3罪之犯罪情
    節、行為態樣、對被告施以矯正之必要性等情，就其所犯如
    附表所示各罪為整體非難評價，定其應執行之刑11月，並諭
    知易科罰金之折算標準。
二、抗告意旨略以：依刑法第51條第5 款規定及法院秩序之理念
    ，定應執行刑有其外部、內部界限之拘束，又刑法第56條連
    續犯規定於94年2月2日刪除後，法院於數罪併罰時，除不得
    逾越法律規定範圍外，尚重教化功能，而非僅在實現報應定
    義之觀念。而參照各法院中對其罪犯所判之例，諸如：臺灣
    臺中地方法院98年度易字第2067號、最高法院98年度台上字
    第6192號、臺灣基隆地方法院96年度易字第538 號、本院97
    年度上訴字第5195號刑事裁判所定應執行之刑，以及參照最
    高法院101年度台上字第5426號、100年度台上字第5342號、
    94年度台非字第21號判決要旨，數罪併罰在定其應執行之刑
    之際，自應再為應執行之刑的決定，亦屬一種特別的量刑過
    程，其考量結果並非單純表示一種數罪刑度的總和而已，而
    是再次對於同一行為人責任的檢視。相較刑法第57條定有科
    刑時應審酌事項，此項規定係對於一般犯罪行為之裁量。而
    合併刑之宣告，則屬一種對犯罪人本身及所犯之各種犯罪之
    綜合判斷。申言之，定執行刑之宣告，並非在法定範圍之內
    自由裁定，應注意行為人從其犯數罪所反映之人格特性，及
    考量刑法目的相關刑事政策，妥為宣告。而刑法功能中除一
    般預防及特別預防之外，更重要的是，行為人再社會化及具
    體的社會保護作用，否則加諸過度之刑罰於被告，徒僅造成
    責任報應，去實現一個未知、抽象的正義。因此，是否為被
    告長期性監禁宣告的同時，應一併考量被告犯案情節對社會
    之衝擊，並注意此舉是否造成被告更生絕望的心理影響，使
    得被告人格遭受完全性抹滅。換言之，必須考量刑法手段之
    相當性，盡量選擇能使受刑人復歸社會生活之刑罰方法。法
    官無法以所謂「亂世用重典」之理由，加重刑罰以圖遏止歪
    風，不能過度強調一般預防之刑罰目的，實則就人性尊嚴及
    人權思想而言，任何一個人均非他人的工具，以加重被告刑
    罰作為達到阻嚇其他人犯罪之手段，被告已淪為教化社會大
    眾之工具，喪失了作為一個人之主體性，此均有違我國刑事
    立法政策。凡此即構成最高法院所揭示「內部界限」之定義
    ，是於併合處罰而酌定執行刑時，應審酌行為人所犯數罪之
    犯罪類型、行為態樣、手段、動機，其犯罪類型相同、行為
    態樣、手段、動機相似者，於併合處罰時，因責任非難重複
    之程度較高，允酌定較低之應執行刑。又考量人之生命有限
    ，刑罰對受刑人造成之痛苦程度，係以刑度增加而生加乘之
    效果，而非等比方式增加，如以實質累加方式執行，刑責恐
    將偏重過苛，不符現代刑事政策及刑罰社會功能，故透過定
    刑程式，採限制加重原則，授權法官綜合斟酌受刑人犯罪行
    為之不法、罪責程度、各罪彼此間之關聯性（例如數罪犯罪
    時間、空間、各行為侵害法益之同一性、數罪對法益侵害之
    加重效應等）、數罪所反應受刑人人格特性與傾向、對受刑
    人施以矯正之必要性等，妥適裁量最終具體應實現之刑罰，
    以符罪責相當之要求。綜觀受刑人所犯如附表所示之罪，原
    審合併定其應執行刑為有期徒刑11月，從形式上觀察，固未
    逾越刑法第51條第5 款所定法律之外部界限，惟從受刑人所
    犯編號1罪為違反毒品危害防制條例，另2罪均為竊盜案件等
    各罪觀之，受刑人之犯罪時間係於107年3月至108年1月間，
    均屬同期間內所為，因經檢察官先後起訴，始而分別審判，
    此於受刑人之權益難謂並無影響。原審裁定並未就受刑人整
    體犯罪行為態樣、時間觀察，即定其應執行刑，顯然不利於
    受刑人，難謂與上開內部性界限之法律目的及刑罰公平性無
    違，且原裁定並未說明有何為此裁量之特殊情由，致實質上
    受刑人因原審裁定之犯行所受處罰將遠高於其所犯其餘同類
    案件，其裁量權行使尚非妥適，難昭折服。為避免因受刑人
    案件先後起訴、審判，而影響其權益及司法公平性之實現，
    並整體考量受刑人於同一期間內所為之犯行，受刑人本身人
    格特性、犯罪目的、動機、手段程度、犯後態度等綜合判斷
    下，予以重新量刑等語。
三、經查：抗告人即受刑人甲○○因竊盜等案件，經原審法院及臺
    灣臺中地方法院先後判處如原裁定附表所示之刑，均經分別
    確定在案，且原裁定附表編號2、3各罪均係在該附表編號1 
    裁判確定前所犯，有各該判決及本院被告前案紀錄表附卷可
    憑，合於刑法第53條、第51條第5 款定應執行刑之要件。上
    開應執行刑總和為有期徒刑1年1月（4月＋6月＋3月），原裁
    定就抗告人所犯如附表所示之罪定應執行有期徒刑11月，並
    諭知易科罰金之折算標準，並無較重於前定之執行刑加計後
    裁判宣告之刑之總和，核未逾越刑法第51條第5 款所定之外
    部界限。另審酌抗告人所犯如原裁定附表所示各罪，其中附
    表編號1 為施用第二級毒品，係戕害自身身體健康，雖未危
    及他人，然其為累犯，仍無法遠離毒品，足徵其戒毒之意志
    不堅；又被告除上述施用毒品外，其餘附表各編號所示之罪
    皆為竊盜案件，顯見其不思以正當方式獲取財物，竟圖不勞
    而獲，恣意竊取他人之物，欠缺對他人財產權之尊重，危害
    社會治安，法治觀念偏差，則原審併以此等犯罪之次數、情
    節、所犯數罪整體之非難評價而酌定其應執行之刑如上，並
    無違公平原則及比例原則。又抗告意旨所舉他案所定應執行
    刑之例，係法官審酌個案情形之結果，因各案情節不同，法
    院之裁量判斷基準亦不盡相同，所為刑罰之量定自屬有別，
    並無相互拘束之效力，自難比附攀引他案量刑，而指摘原裁
    定不當。揆諸前開規定及裁判意旨說明，原裁定並無濫用裁
    量權等違法或不當之處。抗告人猶執前詞提起抗告，指摘原
    裁定不當，為無理由，應予駁回。
四、據上論斷，依刑事訴訟法第412 條，裁定如主文。
中　　華　　民　　國　 108　　年　　12 　 月　　24　　日
                  刑事第十三庭  審判長法　官  王國棟
                                      法　官  呂煜仁
                                      法　官  許永煌
以上正本證明與原本無異。
不得再抗告。
                                      書記官  郭侑靜
中　　華　　民　　國　　108 　年　　12　　月　　24　　日